【裁判字號】    95,交易,187
【裁判日期】    951020
【裁判案由】    過失傷害
【裁判全文】
臺灣板橋地方法院刑事判決             95年度交易字第187號
公  訴  人  臺灣板橋地方法院檢察署檢察官
被      告  甲○○
上列被告因過失傷害案件，經檢察官提起公訴（95年度偵字第90
93號），本院判決如下：
    主  文
甲○○因過失傷害人，處有期徒刑貳月，如易科罰金，以佰元
折算壹日。
    事  實
一、甲○○有公共危險前科，其於民國94年10月29日下午5 時56
    分許，駕駛車牌號碼9K-0190 號自小客車，沿臺北縣永和市
    ○○路○ 段，往保生路方向行駛，行經臺北縣永和市○○○
    路○ 段、保生路口，於右轉保生路時，應注意轉彎車應讓直
    行車先行，而依當時情形，雖為夜間，然有照明，且該日日
    間天候為晴，有自然光線，路面鋪設柏油，乾燥而並無缺陷
    ，視距良好，並無不能注意情事，竟其疏未注意，貿然右轉
    ，致擦撞其右側由丙○○直行騎乘之車牌號碼ZNR-928 機車
    ，丙○○因之人車倒地，受有左膝挫傷、左外踝骨折等傷害
    。
二、案經丙○○訴由臺北縣政府警察局永和分局報請臺灣板橋地
    方法院檢察署檢察官偵查起訴。
    理  由
一、程序方面：按被告以外之人於偵查中向檢察官所為之陳述，
    除顯有不可信之情況者外，得為證據；被告以外之人於審判
    外之言詞或書面陳述，除法律有規定者外，不得作為證據，
    惟當事人、代理人或辯護人於法院調查證據時，知有第159
    條第1 項不得為證據之情形，而未於言詞辯論終結前聲明異
    議者，視為前項之同意，此觀諸刑事訴訟法第159 條之1 第
    2 項、第159 條第1 項、第159 條之5 第2 項規定綦詳。查
    下述目擊證人王曉萍與被告並無任何親誼，亦與告訴人丙○
    ○素不認識等情，業經證人王曉萍於95年4 月20日檢察官偵
    查時及94年11月2 日晚間7 時57分許警詢時證述明確，是該
    證人應無刻意誣陷被告，或偏頗告訴人之虞，又伊乃系爭車
    禍事件外之第三者，故警詢及檢察官就此製作之筆錄，應無
    不法取供之必要，爰具可信性，且被告於本院言詞辯論終結
    前，就該證人警詢供述之證據能力，未聲明異議，是本院自
    得引為證據，合先敘明。
二、訊據被告固坦承其於94年10月29日曾駕駛車牌號碼9K-0190
    號自小客車，行經本件車禍地點，惟矢口否認有過失肇事情
    事，並辯稱：其約於該日下午6 時許，駕駛該車搭載其妻乙
    ○○，自臺北縣板橋市○○路247 巷7 弄13號出發，沿臺北
    縣永和市○○○路○ 段，右轉保生路，於同日下午6 時30分
    許，至臺北縣永和市○○路搭載其弟媳，前往臺北市參加喜
    宴，其間，並無與任何人發生車禍，其夫妻均未曾聽聞車輛
    撞擊聲響，故告訴人人車倒地，與其無關等語。
三、經查：
  (一)目擊證人王曉萍於偵查中結證：伊斯時騎乘機車於告訴人之
    後，目睹一部紅色自小客車欲右轉，貼近機車道，告訴人機
    車減速，惟汽車右轉時，尾部碰及告訴人機車等語（參見偵
    查卷第52頁），核與伊警詢中所證：伊騎乘機車於告訴人之
    後，彼此相距約一部機車車身，車牌號碼9K-0190 號紅色自
    小客車在告訴人機車前方，於右轉保生路時，右前車門與告
    訴人機車車頭發生擦撞，伊乃記下該自小客車車牌等語（參
    見偵查卷第24頁），除二車擦撞位置略有不一外，並無齟齬
    。
  (二)次查，告訴人或於94年11月3 日晚間8 時3 分許警詢時陳稱
    ：渠機車左側車身與自小客車右後車身發生撞擊等語（偵查
    卷第26頁）；或於95年4 月20日偵查中述稱：自小客車右後
    方擦撞渠機車左後側等語（參見偵查卷第51頁）；或於95年
    4 月24日偵查時指稱：被告車輛之右後門碰及渠機車腳踏板
    中間等語（參見偵查卷第57頁），就渠機車與被告所駕車輛
    撞擊位置，非全然相符，然此車禍乃瞬間發生，故告訴人與
    證人王曉萍對於二車撞擊位置之陳述，不能互為一致或前後
    均相符合，亦為情理之平。參以，告訴人雖稱渠機車與被告
    所駕自小客車擦撞，然雙方車輛均僅略有刮痕，在卷之警詢
    、偵查照片暨偵查勘驗筆錄得憑，職此，足徵雙方擦撞之情
    形，當甚輕微，承此，告訴人及證人王曉萍無法明確感受或
    目睹撞擊點，乃情有可原。尤以，告訴人於95年4 月20日偵
    查時，業陳明渠於發生車禍時，大喊「車號」乙情（參見偵
    查卷第57頁），從而，證人王曉萍得即時記下發生擦撞之車
    輛車牌號碼，而被告當時所駕9K-0190 號車輛乃紅色無誤，
    有該車輛照片存卷可證，又被告於告訴人、證人王曉萍所指
    車禍時間前後，復坦承駕駛行經該路段，則證人王曉萍指證
    被告駕駛之9K-0190 號自小客車與告訴人機車發生擦撞，可
    信為事實。
  (三)至證人乙○○雖於本院審理時均結證：告訴人所指之車禍當
    日，伊與被告係於下午6 時許，自住處出發等語，惟證人乙
    ○○亦證述，是日之詳細日期，伊已遺忘（均參見本院卷第
    42頁），準此，伊竟能詳記該日出發時間，或係記憶有誤，
    或係附和被告辯詞。再者，證人乙○○另於偵查及本院審理
    時固均證稱：伊於車內均未聽聞撞擊之聲等語（參見偵查卷
    第58頁、本院卷第43頁），惟揆諸被告與告訴人車輛間之撞
    擊，乃甚為輕微，已如前述，則證人乙○○未能發覺，仍屬
    可能。基此所見，尚難遽依證人乙○○之證述，即為被告有
    利之認定。
  (四)按汽車行駛至交岔路口，轉彎車應讓直行車先行，道路交通
    安全規則第102 條第1 項第7 款定有明文。被告為考領有汽
    車駕駛執照之人，是以，其對前揭規定應至熟稔。而依當時
    情形，雖為夜間，然有照明，且該日日間天候為晴，有自然
    光線，路面係鋪設柏油，乾燥而並無缺陷，且視距良好，有
    現場照片、道路交通事故調查報告表(一)存卷可據，本院復查
    無不能注意情事。茲被告未讓告訴人之直行機車先行，貿然
    右轉，致擦撞告訴人機車肇事，其有過失，至為顯然。
  (五)告訴人因本件車禍送醫，經查受有左膝挫傷、左外踝骨折等
    傷勢，有附卷之亞東紀念醫院診斷證明書可稽。秉之前述各
    情，足認告訴人所受傷害與被告過失行為間，確有相當之因
    果關係，被告自應負其過失責任。綜上，本件事證已臻明確
    ，被告過失犯行堪為認定，應依法論科。
四、被告行為後，刑法施行法已於民國95年6 月14日增訂第1 條
    之1 ，並自同年7 月1 日施行，將刑法分則編所定罰金之貨
    幣單位均改為新臺幣，並將罰金數額分別提高為30倍或3 倍
    ；另刑法第33條第5 款關於罰金刑之規定、第41條第1 項關
    於易科罰金折算標準之規定，則於94年2 月2 日修正公布，
    並同自95 年7月1 日施行。而新修正刑法第2 條第1 項規定
    ：「行為後法律有變更者，適用行為時之法律。但行為後之
    法律有利於行為人者，適用最有利於行為人之法律。」即行
    為後法律有變更者，應為「從舊從輕」之比較，而針對刑法
    修正變更之部分，自應就有利或不利於被告之一切相關情狀
    ，綜其全部罪刑之結果而為比較，以定其應適用之法律，且
    一經定其應適用之法律後，即須整體適用之，除法有明文外
    ，不得任意割裂適用。茲將比較新舊法結果，分述如下：
  (一)刑法分則編各罪所定罰金之貨幣單位原為銀元，依修正前刑
    法第33條第5 款規定，罰金刑為銀元1 元以上，而有關罰金
    與罰金倍數之調整及銀元與新臺幣之折算標準，另有罰金罰
    鍰提高標準條例、現行法規所定貨幣單位折算新臺幣條例規
    定之，除罰金以1 銀元折算3 元新臺幣外，並將72年6 月26
    日以前修正之刑法部分條文罰金數額提高為10倍，其後修正
    者則不再提高倍數，亦即刑法分則各罪罰金數額視上開情形
    分別提高為30倍或3 倍；就刑法第284 條第1 項規定而言，
    其罰金部分之法定刑度為「銀元五百元（即新臺幣一萬五千
    元）以下，銀元一元（即新臺幣三十元）以上」。又95年7
    月1 日起，新修正刑法第33條第5 款則將罰金刑提高為新臺
    幣一千元以上，並以百元計算之，且因同款所定罰金貨幣單
    位已改為新臺幣，乃增訂刑法施行法第1 條之1 規定，將刑
    法分則編各罪所定罰金之貨幣單位亦配合修正為新臺幣，並
    為使刑法分則編各罪所定罰金之最高數額與修正前趨於一致
    ，規定將罰金數額提高為30倍（但72年6 月26日至94年1 月
    7 日新增或修正之條文，就其所定數額提高為三倍），就刑
    法第284 條第1 項規定而言，其罰金部分法定刑度已變更為
    「新臺幣一萬五千元以下，新臺幣一千元以上」，經比較前
    後規定之刑度，應以修正前之規定對被告較為有利。
  (二)修正前刑法第41條第1 項前段係規定：「犯最重本刑為五年
    以下有期徒刑以下之刑之罪，而受六個月以下有期徒刑或拘
    役之宣告，因身體、教育、職業、家庭之關係或其他正當事
    由，執行顯有困難者，得以一元以上三元以下折算一日，易
    科罰金。」又修正前罰金罰鍰提高標準條例第2 條（現已刪
    除）規定，就其原定數額提高為100 倍折算1 日，是修正前
    之易科罰金折算標準，最高以銀元300 元折算1 日，經折算
    為新臺幣幣值後，為以新臺幣900 元折算為1 日。新修正同
    條項前段乃規定：「犯最重本刑為五年以下有期徒刑以下之
    刑之罪，而受六個月以下有期徒刑或拘役之宣告者，得以新
    臺幣一千元、二千元或三千元折算一日，易科罰金。」比較
    此部分修正，亦以修正前之規定有利於被告。
  (三)綜合比較結果，均以修正前規定對被告有利，自應依新修正
    同法第2 條第1 項前段規定，整體適用行為時之相關規定。
五、核被告所為，係犯刑法第284 條第1 項前段之過失傷害罪。
    本院爰審酌其過失程度、告訴人傷勢、犯後態度，尚未與告
    訴人達成民事賠償之和解等一切情狀，爰量處如主文所示之
    刑，並依修正前第41條第1 項前段規定，諭知易科罰金之折
    算標準。
據上論斷，應依刑事訴訟法第299 條第1 項前段，新修正刑法第
2 條第1 項前段、第284 條第1 項前段、修正前第41條第1 項前
段，罰金罰鍰提高標準條例第1 條前段、修正前第2 條，判決如
主文。
本案經檢察官馬凱蕙到庭執行職務。
中    華    民    國    95    年    10    月    20    日
                  刑事第十四庭  審判長法  官  林海祥
                                      法  官  汪怡君
                                      法  官  朱敏賢
以上正本證明與原本無異。
如不服本判決應於送達後10日內向本院提出上訴狀。
                                      書記官  郭勝華
中    華    民    國    95    年    10    月    30    日
附錄本案論罪科刑法條全文
中華民國刑法第284 條
因過失傷害人者，處六月以下有期徒刑，拘役或五百元以下罰金
。致重傷者，處一年以下有期徒刑，拘役或五百元以下罰金。
從事業務之人，因業務上之過失傷害人者，處一年以下有期徒刑
、拘役或一千元以下罰金。致重傷者，處三年以下有期徒刑，拘
役或二千元以下罰金。


司法院資訊處製作；財團法人民間司法改革基金會備份。
